【裁判字號】    89,易,447
【裁判日期】    890928
【裁判案由】    侵占
【裁判全文】
臺灣雲林地方法院刑事判決
    公  訴  人  臺灣雲林地方法院檢察署檢察官
    被      告  甲○○
右列被告因侵占案件，經檢察官聲請以簡易判決處刑（八十九年度偵字第二一○二號
），經本院斗六簡易庭簽准依通常審判程序審理，本院判決如左：
    主  文
甲○○意圖為自己不法之所有，而侵占對於業務上所持有之物，處有期徒刑柒月。緩
刑貳年。
    事  實
一、甲○○並無前科紀錄，其自民國八十八年十一月間某日起受僱於辰芳貿易有限公
    司（以下簡稱辰芳公司），擔任業務員兼司機之職務，負責對外招攬客戶、運送
    貨物及收取貨款之業務，為從事業務之人。詎甲○○竟意圖為自己不法之所有，
    於八十八年十二月六日，利用擔任辰芳公司司機職務，代公司向客戶福楹混凝土
    股份有限公司（以下簡稱福楹公司）收取貨款新臺幣（下同）九千六百元後，並
    未繳回公司，旋以變易持有為所有之意思，侵占入己而花費殆盡。嗣於同年十二
    月底某日，辰芳公司負責人乙○○前往福楹公司，欲再收取前開貨款時，始悉上
    情。
二、案經被害人辰芳公司訴由臺灣雲林地方法院檢察署檢察官偵查後聲請簡易判決處
    刑，經本院斗六簡易庭認為不宜以簡易判決處刑，移由本院改依通常審判程序審
    理。
    理  由
一、訊據被告甲○○，對於右揭時地受僱於辰芳公司擔任業務員兼司機，並代辰芳公
    司向福楹公司收取貨款九千六百元後，未立即繳回公司而花費殆盡等情坦承不諱
    ，核與告訴人辰芳公司之法定代理人乙○○所指訴，及證人丙○○到庭所結證之
    情節相符，復有福楹公司之現金簿及告訴人於八十八年九月廿九日出貨予福楹公
    司之出貨單（均影本）各一紙附卷可資佐證，足認被告自白與事實相符，堪予採
    信。被告受僱向客戶收取貨款，對於所收得之上開貨款，明知應繳回公司，竟擅
    挪為己用，其具有為自己不法所有之意圖甚明，告訴人雖事後同意被告借用上開
    款項，惟侵占罪為即成犯，一經侵占，罪即成立，此並無從解免被告侵占之事實
    。本件事證已臻明確，被告犯行洵堪認定。
二、核被告所為，係犯刑法第三百三十六條第二項之業務侵占罪。爰審酌被告前未有
    犯罪紀錄，有臺灣雲林地方法院檢察署刑案資料查註紀錄表及臺灣高等法院被告
    全國前案紀錄表各一份在卷可按，素行尚稱良好，且所侵占之金額僅九千六百元
    ，事後並已償還上開款項予辰芳公司，業據告訴人之法定代理人乙○○到庭證明
    ，並有收據一紙在卷可稽，念被告因一時經濟狀況不佳而侵占他人財物，惡性尚
    非重大，且犯後能坦承犯行，態度尚稱良好等一切情狀，量處如主文所示之刑。
    查被告前未曾受有期徒刑以上刑之宣告，有臺灣雲林地方法院檢察署刑案資料查
    註紀錄表及臺灣高等法院被告全國前案紀錄表各一份在卷可憑，其因一時貪慾失
    慮，致罹刑典，且犯罪後已賠償被害人，深知悔悟，經此科刑宣告之教訓，被告
    當益知所警惕，信無再犯之虞，本院綜合各情，認對其所宣告之刑，以暫不執行
    為適當，併予宣告緩刑二年，以勵來茲而啟自新。
三、公訴意旨另以：被告甲○○復意圖為自己不法之所有，於八十八年十二月間藉推
    銷業務並收取貨款之機會，將所推銷而收取客戶之款項八萬五千三百元，均以易
    持有為所有之意思予以侵占入己，因認被告此部分行為與前開有罪部分行為有裁
    判上一罪之連續犯關係云云。經查，被告於八十九年一月十一日離職時，扣除前
    開被告向福楹公司收取之貨款九千六百元外，其僅積欠貨款七萬五千七百元尚未
    繳回公司，業據本院訊之被告甲○○及告訴人之法定代理人乙○○二人無訛，是
    公訴人認為除扣除被告向福楹公司所收取之貨款九千六百元外，被告尚有八萬五
    千三百元尚未繳回公司云云，尚有違誤。次查，辰芳公司對於業務員所收取之貨
    款，並無明確規定應於幾日內須繳回，而上開七萬五千七百元之貨款，乃係被告
    於辰芳公司任職時，在外招攬客戶，並經由被告手中出貨之貨款，購買之客戶為
    何人辰芳公司並不知情，且係告訴人之法定代理人乙○○於被告離職時，要求被
    告於八十九年二月十五日前收取完畢並繳回公司，此業據告訴人之法定代理人乙
    ○○到庭證述明確。而訊之被告則供稱：伊於任職時僅有收取福楹公司之貨款九
    千六百元未繳回公司，其餘均有繳回，其他尚欠之貨款七萬五千七百元則是伊於
    離職後前往收取，而在二月十五日前，伊只收到二、三萬元，其餘尚未收齊等語
    （見八十九年八月九日訊問筆錄）。是以，上開七萬五千七百元之貨款在被告於
    八十九年一月十一日離職時，既均尚未收取，僅係告訴人之法定代理人乙○○要
    求被告於同年二月十五日前收取完畢並繳回公司，而被告純係因未如期收齊而遲
    延繳回公司，難認被告有何侵占之意圖，故此部分之貨款應僅係被告與辰芳公司
    間之單純民事糾葛而已。此外，復查無其他積極證據足資認定被告就上開七萬五
    千七百元之貨款，有上開公訴人所指業務侵占之犯行，原應為無罪之諭知，惟公
    訴意旨認被告此部分行為與前開有罪部分之犯行間有裁判上一罪之連續犯關係，
    爰不另為無罪之諭知，附此敘明。
據上論斷，應依刑事訴訟法第四百五十二條、第二百九十九條第一項前段，刑法第三
百三十六條第二項、第七十四條第一款，罰金罰鍰提高標準條例第一條前段，判決如
主文。
本案經檢察官徐維嶽到庭執行職務。
中      華      民      國      八十九      年    九    月      廿八    日
                                        臺灣雲林地方法院刑事第一庭
                                            審判長法官  唐  光  義
                                            法      官  林  秋  火
                                            法      官  廖  國  勝
右正本證明與原本無異。
如不服本判決，應於判決送達後十日內向本院提出上訴狀( 應附繕本 )。
                                            書  記  官  顏  錦清
中    華    民    國       八十九       年       九      月    二十八   日
附錄本案論罪科刑法條全文：
刑法第三百三十六條
對於公務上或因公益所持有之物，犯前條第一項之罪者，處一年以上七年以下有期徒
刑，得併科五千元以下罰金。
對於業務上所持有之物，犯前條第一項之罪者，處六月以上五年以下有期徒刑，得併
科三千元以下罰金。
前二項之未遂犯罰之。


司法院資訊處製作；財團法人民間司法改革基金會備份。
